【裁判字號】    98,訴,486
【裁判日期】    980612
【裁判案由】    確認委任關係不存在
【裁判全文】
臺灣板橋地方法院民事判決               98年度訴字第486號
原      告  丁○○
            丙○○
            甲○○
被      告  台鳳營造有限公司
法定代理人  乙○○
上列當事人間請求確認委任關係不存在事件，經本院於民國98年
5 月19日言詞辯論終結，判決如下：
    主  文
確認原告丁○○與被告間之董事委任關係不存在。
確認原告丙○○、甲○○與被告間之股東委任關係不存在。
原告其餘之訴駁回。
訴訟費用由被告負擔。
    事實及理由
甲、程序方面：
一、按解散之公司除因合併、分割或破產而解散外，應行清算；
    又解散之公司，於清算範圍內，視為尚未解散，公司法第24
    條及第25條分別定有明文。本件被告已經經濟部於民國92年
    4 月9 日以經授中字第09234673300 號函撤銷登記在案，且
    未向本院聲報清算事宜等情，此有本院民事記錄科查詢表、
    變更登記事項卡等件在卷可稽，揆諸前揭說明，被告法人格
    尚未消滅，自有當事人能力。
二、次查本件被告公司業經解散，而被告公司其負責人為乙○○
    ，該公司亦未召開會議決議清算人，此有上述本院民事記錄
    科查詢表、變更登記事項卡等可參，是本件訴訟，公司之負
    責人仍應以乙○○為之。
乙、實體方面：
一、原告起訴主張：緣原告等於民國87年間投資被告台鳳營造有
    限公司（以下簡稱：台鳳公司）成為股東，原告丁○○並擔
    任被告台鳳公司董事。嗣因股東間經營公司理念之差異，原
    告等於87年9 月11日將股份轉讓予股東陳文火，言明退出公
    司經營並辭任董事、股東職務，原告等自此未再參與被告台
    鳳公司之營運，亦無任何業務上來往。詎原告等於97年12月
    間收受法務部行政執行署板橋行政執行處91年營所稅執專字
    第3820號命令，要求被告台鳳公司負責人乙○○、訴外人黃
    信嘉及原告等據實報告財產狀況或為其他必要之陳述，原告
    等始驚覺自87年轉讓股份、辭任董事迄今，被告台鳳公司並
    未變更董事及股東名冊，導致法務部行政執行署板橋行政執
    行處向原告等追償被告台鳳公司積欠之稅款。是原告等為釐
    清與被告台鳳公司間並無委任關係，爰提起本件訴訟。並聲
    明：(一)確認原告丁○○、丙○○、甲○○與被告間之董事委
    任關係不存在；(二)被告應辦理董事變更登記，將原告丁○○
    、丙○○、甲○○之姓名自董事名單中塗銷。
二、被告則以：被告法定代理人乙○○僅為被告台鳳公司名義上
    之負責人，雖被告台鳳公司水電費及稅捐均由其支付，惟其
    並未實際參與公司之經營，對於原告等是否將公司股份轉讓
    與訴外人陳文火乙事，並不知情等語置辯。並聲明：原告之
    訴駁回。
三、按確認法律關係之訴，非原告有即受確認判決之法律上利益
    者，不得提起之；確認證書真偽或為法律關係基礎事實存否
    之訴，亦同，民事訴訟法第247 條第1 項定有明文。又按所
    謂即受確認判決之法律上利益，係指法律關係之存否不明確
    ，原告主觀上認其在法律上之地位有不安之狀態存在，且此
    種不安之狀態，能以確認判決將之除去者而言（最高法院52
    年台上字第1240號判例意旨參照）。查本件原告丁○○主張
    其已非被告公司董事，原告丙○○、甲○○主張其等非被告
    之股東（起訴狀誤載為董事），而被告公司業於92年4 月9
    日為經濟部以經授中字第09234673300 號函撤銷登記在案等
    情，業如前述，原告並因列名為公司之董事或股東而收受法
    務部行政執行署板橋執行處之命令，內容要求被告台鳳公司
    負責人乙○○、訴外人黃信嘉及原告等據實報告財產狀況或
    為其他必要之陳述，難認其就上開法律關係之存否無所爭執
    ，則原告等與被告公司間委任關係是否存在，確使原告等在
    法律上之地位存有不安之狀態，此種不安之狀態，得以對被
    告公司之確認判決將之除去，故原告等應有提起本件確認之
    訴之法律上利益，合先敘明。
四、次按公司與董事間之關係，除本法另有規定外，依民法關於
    委任之規定，當事人之一方，得隨時終止委任契約；再對話
    人為意思表示者，其意思表示以相對人瞭解時，發生效力，
    公司法第192 條第4 項、民法第549 條第1 項及第94條前段
    分別定有明文，準此，公司與董事間之關係，自得由當事人
    之一方隨時終止之。經查，原告等主張之上開事實，業據其
    等提出協議書、法務部行政執行署板橋行政執行處97年12月
    22日板執丙91年營所稅執專字第3820號命令等影本為證，是
    原告等既已將所持有之公司股份轉讓予訴外人陳文火，復以
    本件訴狀繕本之送達再向被告公司表示辭去董事、股東等職
    （見本院98年5 月19日言詞辯論筆錄），則原告主張委任關
    係不存在之消極事實，依舉證責任分配法則，其無庸就此消
    極事實負舉證責任，而被告公司其法定代理人乙○○既稱伊
    並未實際參與公司之經營，對於原告等是否將公司股份轉讓
    與訴外人陳文火乙事，並不知情等語，自堪信原告等上開主
    張為真實。從而，原告主張兩造間已無董事或股東之委任關
    係存在等語，應屬有據。是原告等上開關於董事、股東委任
    關係部分之主張，自堪信為真正。至原告另請求被告應辦理
    董事、股東變更登記，將原告丁○○、丙○○、甲○○之姓
    名自董事或股東名單中塗銷，因如本件訴訟已確認兩造間董
    事、股東委任關係不存在，原告等即得於判決確定後單獨持
    向主管機關申請變更登記，是原告等此部分之主張，即乏依
    據，尚難准許。
五、綜上所述，本件原告等既均已終止兩造間董事、股東之委任
    關係，依法即已生終止委任之效力，是原告丁○○請求確認
    與被告間之董事委任關係不存在，原告丙○○、甲○○請求
    確認與被告間之股東委任關係不存在，為有理由，應予准許
    。至逾此部分之主張為無理由，應予駁回。
六、本件判決事證基礎已臻明確，兩造其餘攻擊防禦方法及未經
    援用之證據於判決結果已不生影響，爰不再一一論述，併予
    指明。
七、結論：原告之訴一部為有理由，一部為無理由，依民事訴訟
    法第385 條第1 項前段、第79條，判決如主文。
中    華    民    國    98    年    6     月    12    日
                  民事第三庭    法  官  邱靜琪
以上正本係照原本作成
如對本判決上訴，須於判決送達後20日內向本院提出上訴狀
中    華    民    國    98    年    6     月    12    日
                                書記官  鄭美莉


司法院資訊處製作；財團法人民間司法改革基金會備份。
